臺灣高等法院刑事判決　　　　　　　　 96年度上訴字第569號
上　訴　人　臺灣板橋地方法院檢察署檢察官
被　　　告　甲○○
上列上訴人因被告偽造文書等案件，不服臺灣板橋地方法院95年
度訴字第3379號，中華民國95年12月22日第一審判決（起訴案號
：臺灣板橋地方法院檢察署95年度偵字第20846號），提起上訴
，本院判決如下：
    主  文
原判決撤銷。
甲○○未得商標權人同意，於同一商品，使用相同之註冊商標，
處有期徒刑陸月，如易科罰金，以新臺幣壹仟元折算壹日，扣案
如附表所示之物均沒收；又行使偽造準私文書，足以生損害於他
人，處有期徒刑陸月，如易科罰金，以新臺幣壹仟元折算壹日，
扣案如附表編號六至十四所示之物均沒收；應執行有期徒刑拾月
，如易科罰金，以新臺幣壹仟元折算壹日，扣案如附表所示之物
，均沒收。
    事  實
一、甲○○明知「LEVI'S」（專用期限至97年2月29日）、「Two
    Horse Brand」（專用期限至103年7月31日）、「501」（專
    用期限至98年1月31日）及　「RED TAB」（專用期限至102
    年3 月15日）等商標圖樣，係美商利惠公司向經濟部智慧財
    產局申請登記註冊獲准取得商標專用權，指定使用於各種衣
    服、牛仔裝、休閒服及T恤類等商品商品使用，現仍在獲准
    延展之專用期間內，非經該商標權人之同意，不得於同一商
    品使用相同之註冊商標，亦不得販賣、意圖販賣而陳列。又
    「Levi Strauss & Co.」、「LEVI'S」、「RED TAB」、「
    Two Horse Brand」、「501」等文字之吊牌（上亦有商標圖
    樣）及領環，依一般商業習慣，可使消費者認為係美商利惠
    公司對外表示該服飾係該公司所生產、製造之用意之證明，
    屬準文書。詎甲○○自民國94年12月間某日起，基於行使偽
    造準私文書之犯意，偽造上揭「Levi S trauss & Co.」、
    「LEVI'S」、「RED　TAB」、「Two Horse Brand」、「501
    」等文字吊牌（上亦有仿冒之商標圖樣）及領環；及基於侵
    害他人商標專用權之犯意，未得商標權人即美商利惠公司同
    意，於94年12月間某日起，分別在臺北縣蘆洲市○○路426
    巷7號包裝工廠及臺北縣蘆洲市○○路336巷70弄17號印刷工
    廠內，擅自製造於同一商品使用相同於上述註冊商標的仿冒
    服飾，並將前揭偽造準文書之吊牌、領環附加於該仿冒服飾
    上，再以每件新臺幣（下同）80元至110元不等價格，批發
    予他人，再於網路刊登廣告，販賣上開仿冒品予不特定人牟
    利，致與前開商標權人所生產之相同產品混淆，並以如上方
    式行使偽造之準私文書，足以生損害於美商利惠公司。嗣經
    員警於95年7月13日16時20分許、同日17時許，分別在臺北
    縣蘆洲市○○路426巷7號及臺北縣蘆洲市○○路336巷70弄
    17 號查獲，並扣得如附表所示之物。
二、案經美商利惠公司訴由內政部警政署保安警察第二總隊第一
    大隊第三中隊報請臺灣板橋地方法院檢察署檢察官偵查起訴
    。
    理  由
一、上開犯罪事實，業據被告甲○○於警詢、檢訊、原審及本院
    審理中均承認不諱，核與告訴人美商利惠公司之代理人乙○
    ○於警詢及偵查中指述之情節相符，並有美商利惠公司之「
    LEVI'S」、「RED　TAB」、「Two Horse Brand」、「501
    」等商標註冊證影本、鑑定報告書、商品估價報告書等各1
    份、採證照片22幀及搜索扣押筆錄暨扣押物品目錄表各1份
    在卷可稽在卷可稽，復有扣案之裁縫機2台、外包裝PE夾鍊
    袋19,600袋、外包裝標示貼紙1批、仿冒LEVI'S外包裝紙盒
    1,428個、布匹1匹、衣服花樣商標印花網版12版及仿冒
    LEVI'S商標吊牌、成分產地標示牌、仿冒LEVI'S商標小標示
    牌各1批佐證，足徵被告甲○○上開自白與事實相符，應堪
    採信。本案事證明確，被告之犯行，堪以認定，應依法論科
    。
二、按刑事法若干犯罪行為態樣，本質上原具有反覆、延續實行
    之特徵，立法時既予特別歸類，定為犯罪構成要件之行為要
    素，則行為人基於概括之犯意，在密切接近之一定時、地持
    續實行之複次行為，倘依社會通念，於客觀上認為符合一個
    反覆、延續性之行為觀念者，於刑法評價上，即應僅成立一
    罪，俾免有重複評價、刑度超過罪責與不法內涵之疑慮；學
    理上所稱「集合犯」之職業性、營業性或收集性等具有重複
    特質之犯罪均屬之，例如經營、從事業務、收集、販賣、製
    造、散布等行為概念者是，最高法院95年度臺上字第10 79
    號判決意旨可資參照。被告製造及販賣上揭仿冒「LEVI'S
    」、「RED　TAB」、「Two Horse Brand」、「501」等商標
    之服飾，乃一營利性行為，係在密集期間內以相同之方式持
    續進行，未曾間斷，是此製造及販賣仿冒商標商品犯行，具
    有反覆、延續實行之特徵，從而在行為概念上，縱有多次之
    舉措，仍應評價認係包括一罪之集合犯。另按在紙上或物品
    上之文字、符號、圖畫、照像，依習慣或特約足以為表示其
    用意之證明者，依刑法第220條第1項之規定，亦以文書論，
    而本件查扣之仿冒服飾中，於領環、吊牌上確有出現「LEVI
    'S 」、「Two Horse Brand」、「501」、「RED TAB」及「
    Levi St rauss & Co.」等文字吊牌搭配販售，觀諸一般商
    業交易習慣，上揭文字足以對外表示該服飾係美商利惠公司
    授權生產之用意證明，是前揭文字、圖樣吊牌即屬上開條文
    所規定之準文書無疑。被告密接偽造上揭文字、圖樣吊牌之
    準私文書並持以行使，應認其侵害法益仍僅一個，屬於接續
    多次之偽造私文書並持以行使之犯行，應論以包括一罪（參
    見最高法院86年度台上字第3295號判決意旨）。另按所謂商
    標之使用，依商標法第6條規定，係指為行銷之目的，將商
    標用於商品或其有關之物件。商標之使用，既有行銷市面之
    意，故於同一商品或類似之商品，使用相同之註冊商標；或
    於同一或類似之商品，使用近似於其註冊商標而散布，原已
    包括販賣仿冒註冊商標之商品在內，僅成立商標法第81條之
    侵害他人商標專用權罪，無再成立同法第82條之販賣仿冒商
    標之商品罪之餘地（參照最高法院94年度台上字第5375號判
    決意旨。亦有認倘為行銷之目的，將商標使用於商品後，另
    有販賣該商品之行為，在法律上為二個不同之行為，應分別
    構成商標法第81條第1款之未得商標權人同意，於同一商品
    使用相同之註冊商標罪，及同法第82條明知為上揭商品而販
    賣罪，且二罪有方法結果之牽連關係，應從一重處斷。然本
    件被告之犯行繼續犯至95年7月1日刑法修正公布生效施行後
    之95年7月13日止，而新法業已刪除牽連犯之規定，因此，
    本院認為此種犯罪，僅成立商標法第81條之侵害他人商標專
    用權罪，附此敘明）。核被告甲○○所為係犯商標法第81條
    第1款未得商標權人同意於同一商品使用相同之註冊商標罪
    （起訴書所犯法條略載被告係犯商標法第81條之罪嫌，業經
    公訴檢察官陳明補充起訴法條如上）及刑法第216條、第220
    條第1項、第210條之行使偽造準私文書罪。又被告偽造準私
    文書後復持以行使，偽造之低度行為亦應為行使之高度行為
    所吸收，均不另論罪。至公訴意旨稱被告係基於概括犯意連
    續販賣前揭仿冒商標物品暨行使偽造準私文書，均應依修正
    前刑法第56條論以一罪並加重其刑之二分之一，容有誤會。
    另被告行為後，須法律有變更，才有新舊法之比較，本件被
    告違反商標法及行使偽造準私文書等之犯行，繼續犯至95年
    7月1日刑法修正公布生效施行後之95年7月13日止，係屬跨
    連新舊刑法之一個集合行為，其行為終了在新刑法施行後，
    應逕行適用修正後刑法之相關規定，即不生新舊法比較及從
    輕原則適用之問題，而新法業已刪除牽連犯之規定，是以被
    告甲○○所犯上開各罪，應予分論併罰。公訴人所指被告所
    犯前述各罪，有方法、目的之牽連關係，應從一重之行使偽
    造準私文書罪處斷，或有誤會，亦併予敘明。
三、原審以被告所犯事證明確，予以論罪科刑，固非無見。惟查
    ：(一)按所謂商標之使用，依商標法第6條規定，係指為行銷
    之目的，將商標用於商品或其有關之物件。商標之使用，既
    有行銷市面之意，故於同一商品或類似之商品，使用相同之
    註冊商標；或於同一或類似之商品，使用近似於其註冊商標
    而散布，原已包括販賣仿冒註冊商標之商品在內，僅成立商
    標法第81條之侵害他人商標專用權罪，無再成立同法第82條
    之販賣仿冒商標之商品罪之餘地，已如前述。原審未察，於
    主文諭知被告犯「明知為未得商標權人同意，於同一商品，
    使用相同之註冊商標之商品而販賣」罪，尚有未洽；(二)原審
    未審酌被告甲○○犯後迄今尚未與告訴人達成和解，分別量
    處被告甲○○明知為未得商標權人同意，於同一商品，使用
    相同之註冊商標之商品而販賣罪部分，有期徒刑4月，如易
    科罰金，以新臺幣1仟元折算1日；行使偽造準私文書罪部分
    ，有期徒刑3月，如易科罰金，以新臺幣1仟元折算1日；應
    執行有期徒刑6月，如易科罰金，以新臺幣1仟元折算1日，
    量刑仍屬稍輕。(三)附表編號六至十四所示之物，係屬被告甲
    ○○所有且分別供被告犯商標法第81條第1款未得商標權人
    同意，於同一商品，使用相同之註冊商標罪及刑法第216條
    、第210條行使偽造準私文書罪所用之物，原審判決主文僅
    於被告行使偽造準私文書罪項下諭知沒收，亦有疏漏。公訴
    人上訴意旨以告訴人美商利惠公司具狀請求上訴，認被告犯
    行重大，且未與告訴人達成和解，原審量刑過輕，請求撤銷
    改判，非無理由；且原審判決尚有上揭可議之處，自應撤銷
    改判。爰審酌被告為貪圖私利，以上開方式侵害他人之商標
    權，且本案查扣之仿冒商品之數量非微，及其因此所獲取之
    不法利益、告訴人所受之損害，被告無前科，素行良好（見
    本院被告前案紀錄表），被告犯後始終承認犯行，態度尚稱
    良好，以及被告犯後迄今未與告訴人和解等一切情狀，分就
    二罪，量處如主文第2項所示之刑，並均諭知易科罰金折算
    標準，暨更定其應執行刑及諭知易科罰金之折算標準之諭知
    ，以資懲儆。扣案如附表編號一至五所示之仿冒商品，不問
    屬於犯人與否，應依商標法第83條之規定沒收之；又附表編
    號六至十四所示之物，均係被告所有且分別供被告犯商標法
    第81條第1款未得商標權人同意，於同一商品，使用相同之
    註冊商標罪及刑法第216條、第210條行使偽造準私文書罪所
    用之物，應依刑法第38條第1項第2款規定，分別於被告犯未
    得商標權人同意，於同一商品，使用相同之註冊商標罪及行
    使偽造準私文書罪之項下，諭知沒收之。
據上論斷，應依刑事訴訟法第369條第1項前段、第364條、第299
條第1項前段，商標法第81條第1款、第83條，刑法第11 條前段
、第216條、第220條第1項、第210條、第41條第1項、第51條第5
款、第38條第1項第2款，判決如主文。
本案經檢察官羅榮乾到庭執行職務。
中　　華　　民　　國　　96　　年　　5 　　月　　17　　日
　　　　　　　　　刑事第十四庭審判長法　官    陳志洋
　　　　　　　　　　　　　　　　　  法　官    林秀鳳
　　　　　　　　　　　　　　　　　  法　官    沈宜生
以上正本證明與原本無異。
如不服本判決，應於收受送達後十日內向本院提出上訴書狀，其
未敘述上訴之理由者並得於提起上訴後十日內向本院補提理由書
（均須按他造當事人之人數附繕本）。
                                    書記官    陳雅加
中　　華　　民　　國　　96　　年　　5 　　月　　21　　日
附錄：本案論罪科刑法條全文
商標法第81條
未得商標權人或團體商標權人同意，有下列情形之一者，處三年
以下有期徒刑、拘役或科或併科新臺幣20萬元以下罰金：
一  於同一商品或服務，使用相同之註冊商標或團體商標者。
二  於類似之商品或服務，使用相同之註冊商標或團體商標，有
    致相關消費者混淆誤認之虞者。
三  於同一或類似之商品或服務，使用近似於其註冊商標或團體
    商標之商標，有致相關消費者混淆誤認之虞者。
刑法第210條
(偽造變造私文書罪)
偽造、變造私文書，足以生損害於公眾或他人者，處五年以下有
期徒刑。
刑法第216條
 (行使偽造變造或登載不實之文書罪)
行使第條至第條之文書者，依偽造、變造文書或登載不實
事項或使登載不實事項之規定處斷。
刑法第220條
在紙上或物品上之文字、符號、圖畫、照像，依習慣或特約，足
以為表示其用意之證明者，關於本章及本章以外各罪，以文書論
。
錄音、錄影或電磁紀錄，藉機器或電腦之處理所顯示之聲音、影
像或符號，足以為表示其用意之證明者，亦同。
附表：
┌───┬──────────────┬─────┬─────┐
│編號  │扣   案   物   品   名   稱 │數      量│備      註│
│      │                            │          │          │
├───┼──────────────┼─────┼─────┤
│ 一   │LEVI'S長袖T恤衣服           │3,168件   │          │
├───┼──────────────┼─────┼─────┤
│ 二   │LEVI'S短袖T恤衣服           │13,827件  │          │
├───┼──────────────┼─────┼─────┤
│ 三   │LEVI'S POLO衫短袖衣服       │760件     │          │
├───┼──────────────┼─────┼─────┤
│ 四   │LEVI'S POLO衫短袖衣服       │2,647件   │          │
├───┼──────────────┼─────┼─────┤
│ 五   │LEVI'S POLO外套             │8件       │          │
├───┼──────────────┼─────┼─────┤
│ 六   │裁縫機台                    │2台       │          │
├───┼──────────────┼─────┼─────┤
│ 七   │外包裝PE夾鍊袋              │19,600袋  │          │
├───┼──────────────┼─────┼─────┤
│ 八   │LEVI'S 外包裝紙盒           │1,428個   │          │
├───┼──────────────┼─────┼─────┤
│ 九   │外包裝標示貼紙              │1批       │          │
├───┼──────────────┼─────┼─────┤
│ 十   │LEVI'S 商標吊牌             │1批       │          │
├───┼──────────────┼─────┼─────┤
│ 十一   │成份產地標示牌              │1批       │          │
├───┼──────────────┼─────┼─────┤
│ 十二   │LEVI'S 商標小標吊牌         │1批       │          │
├───┼──────────────┼─────┼─────┤
│ 十三   │布匹                        │1匹       │          │
├───┼──────────────┼─────┼─────┤
│ 十四   │衣服花樣商標印花網版        │12版      │          │
└───┴──────────────┴─────┴─────┘
